
## آمار

```{r}
(stat <- c(1, -2, 5, 5, 4, -7, 5, -2, 6, 0, 3))
```
```output

```


- بیشترین (Maximum)

\[\Large
x_{max}
\]

```{r}
max(stat)
```
```output

```


- کمترین^[Minimum]

\[\Large
x_{min}
\]

```{r}
min(stat)
```
```output

```


- تعداد^[Count]

\[\Large
N
\]

```{r}
length(stat)
```
```output

```


- بازه^[Range]

\[\Large
x_{min} \leq x \leq  x_{max}
\]

```{r}
range(stat)
```
```output

```


- میانه^[Median]

\[\Large
x_{median} = 
\left\{
\begin{array}{lr}
  x_{\frac{N}{2}} & {\bf if}\;N\;{\bf is\;even} \\
  \cfrac{x_{\frac{N-1}{2}} + x_{\frac{N+1}{2}}}{2} & {\bf if}\;N\;{\bf is\;odd}
\end{array}
\right.
\]

```{r}
median(stat)
```
```output

```



- چارک‌ها^[Quartile]

چارک اول
(${\bf Q1}$),
چارک دوم یا همان میانه
(${\bf Q2\;or\;Median}$),
چارک سوم 
(${\bf Q3}$),


\[\Large
x_{sort} = 
\left[
\begin{array}{ccccccccccc}
  -7 & -2 & \overset{\overset{{\bf Q1}}{\uparrow}}{-2} &
  0 & 1 & \overset{\overset{{\bf Q2}}{\uparrow}}{3} & 4 & 5 &
  \overset{\overset{{\bf Q3}}{\uparrow}}{5} & 5 & 6
\end{array}
\right]
\]

برای محاسبه چارک‌ها باید تابع جدید ساخت زیرا تابع پیش فرضی وجود ندارد

1. تعریف تابع

```{r}
quart <- function(x) {
  x <- sort(x)
  n <- length(x)
  m <- (n+1)/2
  if (floor(m) != m) {
    l <- m-1/2; u <- m+1/2
  } else {
    l <- m-1; u <- m+1
  }
  c(Q1=median(x[1:l]), Q2=median(x), Q3=median(x[u:n]))
}
```
```output

```


2. استفاده از تابع

```{r}
quart(stat)
```
```output

```


- مد^[Mode]

به دلیل نبود تابع مد در زبان 
 **R**
می‌توانیم برای آن از تابع زیر استفاده کنیم.

1. تعریف تابع

```{r}
modes <- function(x) {
  ux <- unique(x)
  tab <- tabulate(match(x, ux))
  ux[tab == max(tab)]
}
```
```output

```


2. استفاده از تابع 

```{r}
modes(stat)
```
```output

```


- مجموع 

\[\Large
S_{x} = \sum_{i=1}^{i=n} x_{i}
\]

```{r}
sum(stat)
```
```output

```


- میانگین 

\[\Large
\mu_{x} = \cfrac{\sum x_{i}}{N}
\]

```{r}
mean(stat)
```
```output

```


- انحراف معیار 

\[\Large
\sigma = \sqrt{\cfrac{\sum(x_{i} - \mu)^{2}}{N}}
\]

```{r}
sd(stat)
```
```output

```


- نرمال سازی داده‌ها

\[\Large
Z = \frac{x - \mu}{\sigma} =
\begin{bmatrix}
  \frac{x_{1} - \mu}{\sigma} &
  \frac{x_{2} - \mu}{\sigma} & 
  \dots & 
  \frac{x_{n} - \mu}{\sigma}
\end{bmatrix}
\]

```{r}
as.vector(scale(stat))
```
```output

```


- جمع با مقادیر از دست رفته

```{r}
sum(c(1, 2, 3, NA, 5, NA))
```
```output

```


- جمع بدون مقادیر از دست رفته

```{r}
sum(c(1, 2, 3, NA, 5, NA), na.rm = T)
```
```output

```