# ماتریس {#matrix}

##  تعریف ماتریس

- هر 
ماتریس^[Matrix]
از
n 
تا ردیف و
m
تا ستون تشکیل شده است.

\[\Large 
{\bf M}_{n \times m} =
\left.
 \vphantom{\begin{array}{c}1\\1\\1\\1\\1\end{array}}
  \smash{\underbrace{\left[
   \begin{array}{ccccc}
    x_{11} & x_{12} & \dots  & x_{1m} \\
    x_{21} & x_{22} & \dots  & x_{2m} \\
    \vdots & \vdots & \ddots & \vdots \\
    x_{n1} & x_{n2} & \dots  & x_{nm}
   \end{array}
   \right]
   }_{m\;Columns}}
\right\}
\,n\;Rows\\
\]


```{r}
(mtx <- matrix(nrow = 5, ncol = 4))
```

- نوع ساختار داده

```{r}
class(mtx)
```

- ابعاد^[Dimansion]

```{r}
dim(mtx)
```

- ساختار و نوع مقادیر

```{r}
str(mtx)
```

- خواص ماتریس

```{r}
attributes(mtx)
```

- دادن تک مقدار به ماتریس

```{r}
matrix(data = 1, nrow = 3, ncol = 3)
```

-  تبدیل بردار به ماتریس

```{r}
matrix(data = c(1,2,4,4,5,4,7,6,3), nrow = 3, ncol = 3)
```

- چینش به ترتیب ستون

\[\Large 
M_{n \times m} =
\begin{bmatrix}
    \overset{\downarrow}{1} & 
    \overset{\downarrow}{4} & 
    \overset{\downarrow}{7} \\
    2 & 5 & 8\\
    3 & 6 & 9
\end{bmatrix}
\]

```{r}
matrix(data = 1:9, nrow = 3, ncol = 3) ## byrow = FALSE
```

-  چینش به ترتیب ردیف

\[\Large 
M_{n \times m} =
\begin{bmatrix}
    \rightarrow 1 & 2 & 3 \\
    \rightarrow 4 & 5 & 6 \\
    \rightarrow 7 & 8 & 9
\end{bmatrix}
\]

```{r}
matrix(data = 1:9, nrow = 3, ncol = 3, byrow = TRUE)
```

## تغییر ابعاد ماتریس

- ساخت یک ماتریس 
$4 \times 4$

```{r}
(mtx <- matrix(data = 1:16, nrow = 4, ncol = 4))
```

- تغییر ابعاد ماتریس به 
$8 \times 2$

```{r}
(dim(mtx) <- c(8, 2))
```

```{r}
mtx
```

نکته: در هنگام تغییر ابعاد باید حاصل ضرب ابعاد جدید با حاصل ضرب ابعاد قبلی برابر باشد.

\[\Large
{\bf M}_{n \times m} \overset{{\bf if} \; n \times m = n' \times m'}{\Longrightarrow} {\bf M'}_{n' \times m'}
\]


- ماتریس
یک ساختار دو بعدی از مقادیر است که تمام مقادیر آن از یک نوع هستند.
برای مثال حتی یک مقدار رشته‌ای در بین مقادیر عددی باشد، 
نوع تمام مقادیر، رشته‌ای می‌شود.

```{r}
(mtx <- matrix(c(1:15, "a"), 4, 4))
```

```{r}
str(mtx)
```

- تعریف ماتریس 
همانی^[Identity]

\[\Large
{\bf I}_{n} = 
\begin{bmatrix}
  1&0&\cdots &0\\
  0&1&\cdots &0\\
  \vdots&\vdots&\ddots&\vdots\\
  0&0&\cdots &1
\end{bmatrix}
\]

```{r}
diag(4)
```

- تعریف ماتریس
قطری^[Diagnol]

\[\Large
{\bf I}_{n} = 
\begin{bmatrix}
  x_{1}&0&\cdots &0\\
  0&x_{2}&\cdots &0\\
  \vdots&\vdots&\ddots&\vdots\\
  0&0&\cdots &x_{n}
\end{bmatrix}
\]

```{r}
diag(c(9, 5, 8, 3))
```

- گرفتن قطر یک ماتریس

```{r}
diag(mtx)
```

## مقایسه دو ماتریس

- ماتریس A

\[\Large 
A = 
\begin{bmatrix} 
  a_{11} & \cdots & a_{1m} \\
  \vdots & \ddots & \vdots \\
  a_{n1} & \cdots & a_{nm} \\ 
\end{bmatrix}
\]

```{r}
(mtx_A <- matrix(1:9, 3, 3))
```

- ماتریس B

\[\Large 
B =
\begin{bmatrix} 
  b_{11} & \cdots & b_{1m} \\
  \vdots & \ddots & \vdots \\
  b_{n1} & \cdots & b_{nm} \\ 
\end{bmatrix}
\]

```{r}
(mtx_B <- matrix(9:1, 3, 3))
```

### عملگرهای منطقی

- تساوی

\[\Large
\Large 
A \overset{?}{\leq} B =
\begin{bmatrix} 
  a_{11} \overset{?}{\leq} b_{11} & \cdots & a_{1m} \overset{?}{\leq} b_{1m} \\
  \vdots & \ddots & \vdots \\
  a_{n1} \overset{?}{\leq} b_{n1} & \cdots & a_{nm} \overset{?}{\leq} b_{nm} \\ 
\end{bmatrix}
\]

```{r}
mtx_A == mtx_B 
```


به جای علامت برابری می‌توان از
نابرابری
(`!=`)،
کوچکتری
(`<`)،
کوچکتر یا برابری
(`<=`)،
بزرگتری
(`>`)،
بزرگتر یا برابری
(`>=`)،
استفاده کرد.

### عملگرهای ریاضی

- عملیات‌های درایه به درایه 

\[\Large
\Large 
A + B = 
\begin{bmatrix} 
  a_{11} + b_{11} & \cdots & a_{1m} + b_{1m} \\
  \vdots & \ddots & \vdots \\
  a_{n1} + b_{n1} & \cdots & a_{nm} + b_{nm} \\ 
\end{bmatrix}
\]

```{r}
mtx_A + mtx_B 
```

به جای علامت  جمع می‌توان از
تفریق
(`-`)،
ضرب
(`*`)،
تقسیم
(`/`)،
توان
(`^`)،
استفاده کرد.

- ضرب ماتریسی

\[\Large
\begin{aligned}
A \times B & = 
\begin{bmatrix} 
  a_{11} & \cdots & a_{1m} \\
  \vdots & \ddots & \vdots \\
  a_{n1} & \cdots & a_{nm} \\ 
\end{bmatrix}
\times
\begin{bmatrix} 
  b_{11} & \cdots & b_{1m} \\
  \vdots & \ddots & \vdots \\
  b_{n1} & \cdots & b_{nm} \\ 
\end{bmatrix} \\
& =
\begin{bmatrix} 
  a_{11} \times b_{11} + \cdots + a_{1m} \times b_{n1} & 
  \cdots  & 
  a_{11} \times b_{1m} + \cdots + a_{1m} \times b_{nm} \\
  \vdots & \ddots  & \vdots \\
  a_{n1} \times b_{11} + \cdots + a_{nm} \times b_{n1} & 
  \cdots  & 
  a_{n1} \times b_{1m} + \cdots + a_{nm} \times b_{nm} \\
 \end{bmatrix}
\end{aligned}
\]

```{r}
mtx_A %*% mtx_B
```
