# فرمت داده {#data-frame}

ساختاری پر کاربرد دیگری که خیلی در زبان برنامه نویسی 
**R**
شناخته شده،
فرمت داده یا 
[`data frame`]{dir="ltr"}
است.


نحوه تعریف یک فرمت داده به صورت زیر است:

```{r}
df <- 
  data.frame("Name" = c("Mohsen", "Xie", "Narges"),
             "Sen" = c(NA, 45, 36),
             "Gender" = factor(x = c("Male", NA, "Female"), levels = c("Female", "Male")),
             "Single" = c(TRUE, FALSE, NA))
```

- نمایش داده با ساختار فرمت داده

```{r}
df
```

- نمایش ساختار داده

```{r}
str(df)
```

همانطور که ساختار هر یک از ستون‌ها را مشاهده می‌کنید، متوجه می‌شوید که هر ستون 
ساختار برداری خاص خودش را دارد و دیگر مانند ماتریس همه‌ی ستون‌های آن یک نوع کلاس
ندارند.

### کار با ساختار فرمت داده

تقریبا تمام خواصی که ساختار ماتریسی دارد، ساختار فرمت داده نیز دارد.

- نام سطر و ستون

```{r}
rownames(df)
```

```{r}
colnames(df)
```
- تغییر نام سطر‌ها

```{r}
rownames(df) <- c("avali", "dovomi", "sevomi")
```


- انتخاب ستونی خاص
 
با اندیس

```{r}
df[, 3]
```

با نام

```{r}
df[, "Gender"]
```
با علامت دلار

```{r}
df$Gender
```

- انتخاب سطر خاص

با اندیس

```{r}
df[2, ]
```

با نام

```{r}
df["dovomi",]
```

- فیلتر کردن برحسب یک مقدار خاص

```{r}
df[df$Name == "Mohsen", ]
```

استفاده از کتابخانه 
`tidyverse`

```{r}
library(tidyverse)

df %>% filter(Name == "Mohsen") %>% select(Gender)
```

## library

```{r}
library(tidyverse)
```


## input data

```{r}
survey <- read.csv("./data/covid-survey/scale_survey.csv") %>% select(-1)
col_name <- read.csv("./data/covid-survey/colnames_survey.csv")
```

## Change column name

```{r}
colnames(survey) <- col_name$Qname
```

## 

```{r}
col_name %>% str()
```

```{r}
survey %>% summary()
```

```{r}
survey %>%
  filter(Age > 60 & Degree == "PhD") %>% 
  select(Sex, Age, Degree) %>% 
  mutate(
    email_text = sprintf(
      "Dear %s felani, %s have a %s",
      ifelse(Sex == "Male", "Mr", ifelse(Sex == "Female", "Mrs", "")),
      ifelse(is.na(Age), "", sprintf("you are %s years old and ", Age)),
      str_remove(Degree, "\\;.*"))
  )
```

### 

```{r}
survey %>% 
  filter(!is.na(Age)) %>% 
  group_by(Sex) %>% 
  summarise(
    N = n(),
    Mean = mean(Age),
    SD = sd(Age)
  )
```








